臺灣高等法院刑事裁定
109年度聲再字第443號
聲  請  人  楊焜顯
即 自訴 人          居高雄市○○區○○○路0號0樓之0（指                      定送達）
自訴代理人  林瑞富律師
受判決人    陳國勇
上列聲請人因瀆職等案件，對於本院108 年度上訴字第1267號，
中華民國108 年9 月20日第二審確定判決（原審案號：臺灣新北
地方法院107年度自更一字第3號），聲請再審，本院裁定如下：
    主  文
再審之聲請駁回。 
    理  由
一、聲請意旨略稱：最高法院在該「撤銷判決部分」，被告陳國
    勇係「鑑價人」，即「虛偽不實鑑價」而犯「業務文書（鑑
    價書）登載不實罪」、及行使為方法，使詹連財等犯「公務
    文書登載不實罪嫌」，又犯「使公務員登載不實罪」，係與
    「撤銷判決部分」有牽連不可分關係，亦與被告、張敏雄、
    梁穗昌有「共同行使」「虛偽不實業務文書」，係「共同正
    犯」關係，符合刑事訴訟法第7條第二款：「數人共犯一罪
    或數罪者」；第三款：「數人在同一處所（新北地院執行處
    ）各別犯罪者（張敏雄、梁穗昌行使陳國勇『虛偽不實鑑價
    報告書』）」。被告詹連財、張敏雄、梁穗昌部分，既經「
    撤銷原不受理判決」而發回台灣新北地方法院則本件「數人
    共同犯罪」之源頭，即始作俑者：虛偽「鑑價師陳國勇」豈
    應輕縱？？？使其僥倖逃法網而不訴追？？？再審聲請狀載
    明，不受理判決於法不合，所以跟新事實、新證據是兩碼事
    。詳如再審聲請狀第四頁第四大段，再審不是刑事訴訟法第
    376條的範圍，無該條之適用，而是符合刑事訴訟法第422條
    第三款足認其不受理之原因。我們認為應該要實體判決。我
    們認為原審適用法律錯誤。本件公務員登載不實，完全是指
    拍賣土地的鑑價離譜，完全虛偽，這個證據就在新北地院執
    行案卷中，由司法事務官詹連財發公文囑託陳國勇鑑價，所
    以不實虛偽鑑價於詹連財公務文書登載不實，是共同正犯的
    關係，包括教唆犯及幫助犯。證據都在自訴狀內。關於證據
    不足部分，最高法院撤銷發回的判決，就百分之百證明沒有
    證據不足的問題，而且證據就是新北地院拍賣公告，及陳國
    勇陳報給新北地院的鑑價報告，這就是鐵證如山的證據。此
    次聲請再審是完全針對不受理判決，而不受理判決就是刑事
    訴訟法第422條第3款的規定是符合的。綜上，陳國勇與梁穗
    昌、張敏雄是「共犯關係」，則依刑法第31條1項，就詹連
    財所犯刑法第213條「公文書不實登載罪」均與梁穗昌、張
    敏雄有不能逃脫之「共犯」（「教唆犯」與「幫助犯」）關
    係。蓋「鑑價師陳國勇」當然明知其「鑑價」作何用途，當
    然明知係供司法事務官詹連財用於「強制執行」楊焜顯家族
    祖墳墓地之「公文書」，當然知渠係受詹連財事務官之囑託
    而作成「虛偽不實鑑價報告書」。此虛偽不實，「鑑價人陳
    國勇」須為詹連財事務官「不實公文書」負「教唆犯」「幫
    助犯」之責，天公地道，何冤枉之有？陳國勇與梁穗昌、張
    敏雄之「共犯關係」既不得否認，則「鑑價師陳國勇」對詹
    連財事務官所犯刑法第213條「公文書不實罪行」，當然有
    刑法第31條第1項，亦有刑法第29條「教唆犯」、第30條「
    幫助犯」之適用。此非刑事訴訟法第376條之範圍，自無該
    條之適用。故「原確定判決」此部分（陳國勇），難謂非「
    適用法規顯有錯誤」之違法。亦符合刑事訴訟法第422條第
    三款「足認其並無不受理之原因」而得「聲請再審」。
二、按「有罪、無罪、免訴或不受理之判決確定後，有左列情形
    之一者，為受判決人之不利益，得聲請再審：一、有第420
    條第1款、第2款、第4款或第5款之情形者、二、受無罪或輕
    於相當之刑之判決，而於訴訟上或訴訟外自白，或發見確實
    之新證據，足認其有應受有罪或重刑判決之犯罪事實者」、
    「為受判決人之不利益聲請再審，得由管轄法院之檢察官及
    自訴人為之；但自訴人聲請再審者，以有第422條第1款規定
    的情形者為限」，刑事訴訟法第422條第1款、第2款、第428
    條第1項分別定有明文。準此，自訴人為被告不利益聲請再
    審，依前開說明，自訴人僅得主張刑事訴訟法第422條第1款
    事由，即是否具有刑事訴訟法第420條第1款、第2款、第4款
    、第5款所規定之事項。換言之，自訴人並不得主張依據該
    法第422條第3款「受免訴或不受理之判決，而於訴訟上或訴
    訟外自述，或發見確實之新證據，足認其並無免訴或不受理
    之原因者。」之事由聲請前述不利益被告之再審。
三、經查：本件聲請人為自訴人，對本院確定判決，為被告之不
    利益聲請再審，並提出新證據，惟聲請人為被告不利益聲請
    再審者，依刑事訴訟法第428條第1項但書規定，以有同法第
    422條第1款規定之情形為限，然聲請人提出之「刑事聲請再
    審狀」中，僅表明依刑事訴訟法第422條第3款「受免訴或不
    受理之判決，而於訴訟上或訴訟外自述，或發見確實之新證
    據，足認其並無免訴或不受理之原因者。」之規定聲請再審
    （聲請再審狀第3頁）；其狀紙內所指，亦均係認有該款情
    形而欲聲請再審，而未敘明有何該法第422條第1款所列同法
    第420條第1、2、4、5款（即「原判決所憑之證物已證明其
    為偽造或變造者」、「原判決所憑之證言、鑑定或通譯已證
    明其為虛偽者」、「原判決所憑之通常法院或特別法院之裁
    判已經確定裁判變更者」、「參與原判決或前審判決或判決
    前所行調查之法官，或參與偵查或起訴之檢察官，或參與調
    查犯罪之檢察事務官、司法警察官或司法警察，因該案件犯
    職務上之罪已經證明者，或因該案件違法失職已受懲戒處分
    ，足以影響原判決者」）之情形。從而，本件聲請人既未指
    出本件有何刑事訴訟法第422條第1款之再審事由，應認為再
    審之聲請不合法，應予駁回。
四、據上論斷，應依刑事訴訟法第433條，裁定如主文。
中　　華　　民　　國　　109 　年　　12　　月　　28　　日
                  刑事第八庭    審判長法　官  陳世宗
                                      法　官  吳勇毅
                                      法　官  呂寧莉
以上正本證明與原本無異。
不得抗告。
                                      書記官  賴資旻
中　　華　　民　　國　　109 　年　　12　　月　　31　　日